【裁判字號】    99,消債抗,5
【裁判日期】    990430
【裁判案由】    抗告事件
【裁判全文】
臺灣宜蘭地方法院民事裁定             99年度消債抗字第5號
抗  告  人  甲○○
上列抗告人因消費者債務清理條例更生事件，抗告人對於中華民
國99年3月9日本院99年度事聲字第2 號裁定提起抗告，本院裁定
如下：
    主  文
抗告駁回。
抗告程序費用新台幣壹仟元由抗告人負擔。
    理  由
一、抗告意旨略以：抗告人目前維持生活之必要支出為新台幣（
    下同）3,925 元，但並未將膳食、租金等未來之必要支出列
    入。而抗告人所有、目前居住之房屋，已因無法繳納房貸本
    息而遭法院查封拍賣中，在可預見的未來，抗告人勢必無法
    居住該房屋，必須有資金之支出；以目前居住地之行情，每
    月租金至少需5、6,000元。另抗告人已52歲，並無一技之長
    且患有肝病，於更生方案履行期間，能否持續工作，實難樂
    觀。且抗告人現職係由雇主供餐，若抗告人無法工作或失業
    ，將會至少每月4,000 元之膳食費支出，兩者即需達萬元之
    譜。是抗告人於財產及收入報告書中所列載扶養費用10,074
    元，即便於子女成年後免除，但抗告人目前維持生活必要支
    出3,925 元，亦將相對增加。在未來收入無法增加，甚或有
    減少之情形下，抗告人為求更生方案有持續履行之可能，提
    出除第三人資助之4,000元外，在1至24期負擔1,000 元、第
    25至96期負擔2,000 元，應屬合理。原裁定未斟酌抗告人於
    更生方案履行期間，尚有膳食、租金等未來之必要支出，及
    抗告人未來收入與更生方案履行之可能性，僅以抗告人於財
    產及收入報告書中均列載10,074元，顯然至子女均成年時，
    其扶養子女之數額，已大於抗告人維持生活必要支出 3,925
    元為由，遽認更生方案未盡公允，有重為審酌之必要，尚非
    妥適。另查，抗告人現所提清償方案中每月5,000 元，其中
    4,000 元係由大嫂張麗香資助，然其係基於親戚情誼幫助抗
    告人，並無義務，且其年齡已逾56歲，是否能持續給付至更
    生方案完成之8 年期間，誠非無疑。抗告人如有足夠能力清
    償所提出之更生方案金額，自不能再依賴本無清償義務之他
    人資助；更何況抗告人無一技之長，現已52歲且患有肝病，
    未來是否有足夠之工作能力，亦在未定之天，故若再提高更
    生方案每期清償金額，抗告人恐有難以繼續完成更生清償方
    案之虞，是原裁定並未考量抗告人大嫂之持續支付能力，及
    抗告人未來收入與更生方案履行之可能性，實非允當，爰依
    法提起抗告，請求廢棄原裁定，更為適法之裁定等語。
二、經查：
（一）按撫養之程度，應按受撫養權利者之需要，與負扶養義務
      者之經濟能力及身分定之。民法第1119條有明文規定。父
      母對成年子女間，縱有扶養之必要，所負之撫養程度應為
      生活扶助，亦即父母在能維持自己相當之生活水準且有餘
      力時，原則上僅提供子女最低生活水準不可或缺之扶養，
      亦即需考慮扶養義務人己身能否維持生活，有無給付能力
      ，而非全面性之扶養。查抗告人育有子女賀涵琳（民國77
      年11月8 日生）、賀元廷（81年12月14日生），抗告人前
      開子女於可預見3至4年後，依抗告人所提更生方案履行之
      中後期，屆時賀元廷業已成年，上開子女亦應已完成學業
      。縱抗告人因成年子女可能因尚在就學，或經濟因素而未
      能工作，仍須抗告人對其已成年子女繼續撫養，惟依前開
      說明，其扶養之程度究不能與未成年子女之撫養程度等量
      齊觀。是抗告人所提更生方案，即第1 期至24期每期清償
      5,000元，於其女賀涵琳自技術學院畢業以後之第25 至96
      期每期清償6,000 元，然上開清償款項，尚包含抗告人大
      嫂即第三人張麗香出具切結書擔保，願以每月4,000 元協
      助抗告人履行清償之部分。故抗告人每月收入雖僅15,000
      元，然依其所提更生方案，實際上抗告人在第1 至24期僅
      負擔1,000元、第25至96期亦僅負擔2,000元而已。故抗告
      人所提更生方案履行至中後期時，子女既已成年，抗告人
      對其已成年子女或已無扶養必要，或縱有扶養之必要，其
      撫養程度亦應為抗告人於維持自己相當生活而有餘力時，
      始對其成年子女為扶養，已如前述。則依抗告人提出之財
      產及收入報告書，列載抗告人撫養未成年子女費用為10,0
      74元，故於抗告人子女成年以後、即抗告人所提之更生方
      案履行至中後期時，自不應將前開未成年子女撫養費用即
      10,074元如數列計，而應予酌減，同時應提高抗告人每月
      之清償數額，方始合理。故以抗告人每月收入15,000元計
      ，依前開更生方案自第25期起，每月既減少撫養費用支出
      ，卻僅酌增清償數額至每月2,000 元，比例上顯失均衡，
      對債權人有失公允。故原審就抗告人於第25至96期將子女
      扶養費用列為必要支出，認為原更生方案未盡公允而予以
      廢棄，自屬有理由。
（二）抗告人雖主張其目前居住房屋，因無法繳納房貸遭法院查
      封拍賣中，在可預見未來，抗告人勢必無法繼續居住而將
      有每月5、6,000元房屋租金支出云云。惟抗告人目前仍居
      住該屋，其所有房屋現時並未拍定、點交。況依強制執行
      法第58條第2 項規定，強制執行程序於查封標的拍定前，
      債權人仍得撤回強制執行之聲請，例如：於拍賣無實益情
      形。是抗告人將來是否一定無法繼續居住其房屋，於更生
      方案之中、後期是否必然有房屋租金支出、租金究為多少
      等情事目前均無法確定，抗告人徒以未來尚不確定發生之
      事由而為抗辯，尚無可採。
（三）抗告人另主張：其現職係由雇主供餐，若無法工作或失業
      ，至少每月將會有4,000 元膳食費之支出，抗告人無一技
      之長，現已52歲並患肝病，未來是否有足夠之工作能力，
      亦屬未定，而其現所提清償方案中每月5,000元，其中4,0
      00元係由大嫂張麗香資助，然其係基於親戚情誼幫助抗告
      人，並無義務，其年齡已逾56歲，是否能持續給付至更生
      方案完成之8 年期間，誠非無疑，故若再提高更生方案每
      期清償金額，抗告人恐有難以繼續完成更生清償方案之虞
      等語。然查：抗告人雖聲稱其患有肝病，惟依其所提出97
      年12月15日財團法人羅許基金會羅東博愛醫院出具之診斷
      證明書，僅載明：病患為慢性C 型肝炎患者，宜避免過度
      疲勞，過量飲酒，應定期門診追蹤等語（98年度消債更字
      第3 號卷，第42頁），無從藉此證明抗告人確實已無工作
      能力或工作能力因此明顯減消。而抗告人目前確實仍然受
      僱當中，並無額外支出所謂每月4,000 元膳食費，自不能
      以尚未發生之事實執此抗辯。又抗告人大嫂之資助，固非
      法院所能強制，然抗告人大嫂之資助，既係抗告人自行提
      出作為更生方案之內容，更生方案公允與否，自應納入予
      以審酌，不能預為排除，如抗告人大嫂日後不願繼續支應
      ，則屬嗣後更生方案於認可確定後發生情事變更之問題，
      與目前更生方案是否公允要屬二事，抗告人混淆兩者而為
      抗告，自屬未洽。故抗告人前述主張，應無足採。
（四）綜上，抗告人所提經本院司法事務官認可之原更生方案條
      件，依其財產及收入報告書上所列載之撫養未成年子女費
      用10,074元，並未同時考量自抗告人子女成年、學業完成
      時起，依所減省之撫養費用，比例酌增抗告人每月之清償
      數額，顯失公允，從而本件原審所為廢棄原裁定之決定，
      核無違誤，抗告意旨指摘原裁定不當，求予廢棄，為無理
      由，應予駁回。
三、據上論結，本件抗告為無理由，依消費者債務清理條例第15
    條，民事訴訟法第495條之1第1項、第449條第1 項、第95條
    、第78條，裁定如主文。
中    華    民    國    99    年     4    月     30    日
                  臺灣宜蘭地方法院民事庭
                      審判長    楊麗秋
                      法  官    張軒豪
                      法  官    林俊廷
正本係照原本作成。
本件不得再抗告。
中    華    民    國    99    年     5    月     5     日
                      書記官  許麗汝

司法院資訊處製作；財團法人民間司法改革基金會備份。
